臺灣基隆地方法院民事裁定  
110年度監宣字第17號
聲  請  人  黃雪娥  

相對人即受
監護宣告人  潘添桂  

利害關係人  潘婉瑜  

上列聲請人聲請對相對人為監護宣告事件，本院裁定如下：   
    主    文
宣告潘添桂（男、民國00年0月0日生、身分證統一編號：Z00000
0000號）為受監護宣告之人。
選定黃雪娥（女、民國00年0月0日生、身分證統一編號：C00000
000號）為受監護宣告之人之監護人。
指定潘婉瑜（女、民國00年0月00日生、身分證統一編號：Z0000
00000號）為會同開具財產清冊之人。
聲請費用新臺幣壹仟元由受監護宣告之人負擔。
    理    由
一、聲請意旨略以：聲請人之夫即相對人潘添桂於民國106年10
    月因中風，致不能為意思表示或受意思表示，現安置於深美
    街春暉養老院接受照護，為此聲請對其為監護之宣告，並聲
    請選任聲請人為監護人及指定利害關係人潘婉瑜為會同開立
    財產清冊之人等語。
二、按對於因精神障礙或其他心智缺陷，致不能為意思表示或受
    意思表示，或不能辨識其意思表示之效果者，法院得因本人
    、配偶、四親等內之親屬、最近一年有同居事實之其他親屬
    、檢察官、主管機關或社會福利機構之聲請，為監護之宣告
    ，民法第14條第1項定有明文。次按受監護宣告之人應置監
    護人；法院為監護之宣告時，應依職權就配偶、四親等內之
    親屬、最近一年有同居事實之其他親屬、主管機關、社會福
    利機構或其他適當之人選定一人或數人為監護人，並同時指
    定會同開具財產清冊之人；法院選定監護人時，應依受監護
    宣告之人之最佳利益，優先考量受監護宣告之人之意見，審
    酌一切情狀，並注意下列事項：受監護宣告之人之身心狀
    態與生活及財產狀況。受監護宣告之人與其配偶、子女或
    其他共同生活之人間之情感狀況。監護人之職業、經歷、
    意見及其與受監護宣告之人之利害關係。法人為監護人時
    ，其事業之種類與內容，法人及其代表人與受監護宣告之人
    之利害關係，民法第1110條、第1111條第1項及第1111條之1
    亦分別定有明文。
三、經查：
  ㈠聲請人主張之前揭事實，業據其提出中華民國身心障礙證明
    、戶籍謄本為證。又經本院依職權囑託長庚醫療財團法人基
    隆長庚紀念醫院就相對人之精神狀態予以鑑定，其鑑定結果
    略以：潘員（即相對人）因病目前使用鼻胃管進食，呈現無
    口語表達及對外界事務無反應之狀態，持續安置於基隆市私
    立春暉老人長期照顧中心接受照護迄今。其生活狀況及現在
    身心狀態經檢查結果：無法行走，無適當眼神接觸，接受、
    維持及保存外界訊息之能力較喪失，喪失管理處分自己財產
    之經濟活動能力，日常生活事務完全無法自理，社會功能較
    喪失。綜合潘員之過去生活史、疾病史、身體檢查及精神狀
    態檢查結果，認潘員因「血管性失智症」，致其為意思表示
    、受意思表示和辨識其意思表示效果之能力已達「完全不能
    」之程度，可為「監護宣告」等語，有長庚醫療財團法人基
    隆長庚紀念醫院110年3月26日長庚院基字第1100300091號函
    附精神鑑定報告書乙件在卷可按。綜合上情，足認相對人確
    因心智缺陷，已達不能為意思表示或受意思表示之程度。從
    而，聲請人聲請對相對人為監護之宣告，為有理由，應予准
    許。
  ㈡本院為審酌相對人之最佳利益，選任適任之監護人及開具財
    產清冊人之人選，依職權囑託基隆市政府社會處對聲請人、
    相對人、利害關係人為調查，其綜合評估及建議略以：聲請
    人黃雪娥為協助辦理相對人與其胞弟間之拋棄繼承問題而聲
    請本件，有擔任監護人積極意願，對監護人之責任及義務均
    有所了解，除穩定繳交相對人在安置機構之費用外，定期至
    少每周會前往養護中心探視應受監護宣告人1次，且積極維
    護、爭取應受監護宣告人之權益，過去亦無對應受監護宣告
    人有任何不利之事由，經社工評估聲請人黃雪娥並無不適任
    監護人之情事，故建議選任黃雪娥為監護人。而利害關係人
    潘婉瑜每月會提供新臺幣10,000元生活費予聲請人，與聲請
    人及應受監護宣告人親子關係良好，且每周末會陪同聲請人
    前往探視應受監護宣告人等語，有基隆市政府110年3月19日
    基府社老貳字第1100212622號函附基隆市政府成年人之監護
    及輔助事件訪視評估報告在卷可參。
  ㈢本院參酌上開訪視報告及本院卷內相關證據資料，認聲請人
    為相對人之妻，其係為協助相對人辦理拋棄繼承事宜，避免
    相對人恐遭受相對人胞弟之債務波及，始提出本件聲請，監
    護動機正當，且自相對人患病後，聲請人即為主要照顧者，
    至相對人安置於養護中心後，聲請人亦持續穩定關懷及繳交
    費用，彼此依附關係緊密，自適宜擔任相對人之監護人；而
    利害關係人潘婉瑜則為相對人之次女，亦為相對人之至親，
    定期前往探視相對人，亦每月提供聲請人生活費以協助負擔
    相對人之養護費用，自有瞭解相對人之財產狀況，以利監督
    之必要。參以相對人之最近親屬即聲請人、利害關係人、相
    對人之長子潘義鵬、三子潘勝鵬、長女潘恒如、侄子潘佳龍
    、弟媳潘林來有均同意由聲請人擔任相對人之監護人，並由
    利害關係人擔任開具財產清冊之人，有聲請人提出之親屬會
    議同意書在卷可稽。本院審酌上情，認由聲請人擔任監護人
    ，應符合受監護宣告之人之最佳利益，爰選定聲請人為監護
    人，並指定潘婉瑜為會同開具財產清冊之人。另監護人黃雪
    娥應依據民法第1113條準用同法第1099條第1項之規定，對
    於受監護宣告之人即相對人之財產，會同潘婉瑜於2個月內
    開具財產清冊，並陳報法院，併此敘明。
四、依家事事件法第164條第2項，裁定如主文。
中　　華　　民　　國　　110 　年　　4 　　月　　7 　　日
　　　　　　　　　家事法庭法  官　王美婷 
以上正本係照原本作成。
如不服本裁定應於送達後十日內向本院提出抗告狀，並繳納抗告
費新臺幣1千元。
中　　華　　民　　國　　110 　年　　4 　　月　　7 　　日
　　　　　　　　　　　  　書記官　施鴻均